臺灣高等法院臺南分院刑事裁定
111年度毒抗字第73號
抗  告  人
即  被  告  陳衍儒
上列抗告人因強制戒治案件，不服臺灣臺南地方法院中華民國11
1年1月12日裁定(111年度毒聲字第23號)，提起抗告，本院裁定
如下：
    主  文
抗告駁回。
    理  由
一、抗告意旨詳如附件刑事抗告狀所載。
二、按觀察、勒戒後，檢察官或少年法院（地方法院少年法庭）
    依據勒戒處所之陳報，認受觀察、勒戒人無繼續施用毒品傾
    向者，應即釋放，並為不起訴之處分或不付審理之裁定；認
    受觀察、勒戒人有繼續施用毒品傾向者，檢察官應聲請法院
    裁定或由少年法院（地方法院少年法庭）裁定令入戒治處所
    強制戒治，其期間為6個月以上，至無繼續強制戒治之必要
    為止，但最長不得逾1年，毒品危害防制條例第20條第2項定
    有明文。次按有無繼續施用毒品傾向之評估標準，並非完全
    以受觀察、勒戒人勒戒後之結果為準，勒戒前之各種情況，
    仍應作為評估之依據。依勒戒處所評分說明手冊規定，係以
    前科紀錄與行為表現、臨床評估、社會穩定度，三項合併計
    算分數，每一大項皆有靜態因子與動態因子。而關於有無繼
    續施用毒品傾向之評估標準，法務部因應毒品危害防制條例
    之修正及民國109年11月18日最高法院刑事大法庭109年度台
    上大字第3826號裁定意旨，業於110年3月26日以法矯字第11
    006001760號函修正頒布「有無繼續施用毒品傾向評估標準
    紀錄表」、「有無繼續施用毒品傾向評估標準評分說明手冊
    」，上開評分說明手冊載明判定之原則：「受觀察、勒戒人
    入所後，經過2週時間的觀察、勒戒，由處所及醫療人員依
    據其各項紀錄、資料及觀察勒戒期間之行為表現，加以評分
    。在勒戒人入所4至6週後，可再做一次評估以做必要之評分
    修正。每一大項皆有靜態因子與動態因子。先以靜態因子分
    數評分，靜態因子分數總分在60分（含）以上為『有繼續施
    用毒品傾向』；60分以下，與動態因子分數相加，如果總分
    在60分（含）以上，為『有繼續施用毒品傾向』」，又評估標
    準紀錄表及說明手冊中「前科紀錄與行為表現」之第1題及
    第3題之計分方式修正如下(餘無修正)：㈠第1項「毒品犯罪
    相關司法紀錄」：計分方式修正為每筆(次)5分，總分上限
    為10分；㈡第3項「其他犯罪相關紀錄」：計分方式修正為每
    筆(次)2分，總分上限為10分。是受觀察、勒戒人有無「繼
    續施用毒品傾向」，係依具體個案之臨床實務及相關事證等
    情綜合判定，有其相當之專業依據及標準，且涉及專門醫學
    ，又衡酌強制戒治之目的，係為協助施用毒品者戒斷毒品之
    心癮及身癮所為之一種保安處分類型，而該評估標準係將與
    判斷有無繼續施用傾向之相關因素加以列舉及量化，適用於
    每一位受觀察、勒戒處分之人，具一致性、普遍性、客觀性
    ，以利執法者判定受觀察、勒戒人有無繼續施用毒品傾向，
    倘其評估由形式上觀察，無擅斷或濫權等明顯不當情事，法
    院應予尊重。
三、經查：　　
  ㈠抗告人即被告（下稱抗告人）陳衍儒因施用第二級毒品案件
    ，經原審以110年度毒聲字第460號裁定送觀察、勒戒後，由
    法務部矯正署臺南看守所附設勒戒處所依新修正施行之有無
    繼續施用毒品傾向評估標準說明手冊之評估結果：⒈前科紀
    錄與行為表現合計33分（毒品犯罪相關司法紀錄「14筆」計
    10分、首次毒品犯罪年齡「20歲以下」計10 分、其他犯罪
    相關紀錄「4筆」計8分、入所時尿液毒品檢驗「一種毒品反
    應」計5分，上開4 項靜態因子合計33分；所內行為表現之
    動態因子計0 分）；⒉臨床評估合計36分（多重毒品濫用「
    有，種類：海洛因、安非他命」計10分、合法物質濫用「有
    ，種類：菸」計2 分、使用方式「無注射使用」計0分、使
    用年數「超過1 年」計10分，上開靜態因子合計22分，精神
    疾病共病「有」計10 分、臨床綜合評估（含病識感、動機
    、態度、就醫意願）評定為「中度」計4 分，上開2 項動態
    因子合計14分）；⒊社會穩定度合計0 分（工作「全職工作
    ：營造業，每月工作至少25天以上，月薪新臺幣4萬元」計0
     分、家人藥物濫用「無」計0 分，上開2 項靜態因子計0分
    ；入所後家人是否訪視為「有，1次」計0分、出所後是否與
    家人同住為「是」計0 分，上開2 項動態因子合計0 分），
    以上1 至3 部分之總分合計69分（靜態因子共計55分，動態
    因子共計14分），經綜合判斷為有繼續施用毒品傾向，有該
    所111年1月5日南所衛字第11100001180號函及所附之有無繼
    續施用毒品傾向證明書、有無繼續施用毒品傾向評估標準紀
    錄表在卷可憑。而前述綜合判斷之結果，係由該所具相關專
    業知識經驗之醫師及相關人員，依其本職學識，於抗告人觀
    察、勒戒期間，就其過往前科紀錄與行為表現、臨床評估及
    社會穩定度等因素所為之綜合判斷，具有科學驗證所得之結
    論，且由形式上觀察，並無擅斷或濫權等明顯不當之情事，
    自得資為判斷抗告人有無繼續施用毒品傾向之證明。從而，
    本件抗告人前依原審法院裁定令入勒戒處所施以觀察勒戒，
    既經專業評估有繼續施用毒品傾向，無法戒斷毒癮，自有依
    法再施以強制戒治之必要。
  ㈡依抗告人抗告意旨認「有無繼續施用毒品傾向評估標準紀錄
    表」、「有無繼續施用毒品傾向評估標準評分說明手冊」業
    於110年3月26日修正，本案應適用修正後之評估標準以認定
    其有無繼續施用毒品傾向云云。惟查，本件法務部矯正署臺
    南看守所附設勒戒處所係依新修正施行之有無繼續施用毒品
    傾向評估標準說明手冊對抗告人進行評估，已據本院說明如
    上，抗告意旨爭執本案未適用新修正之評估標準，顯有誤會
　　，自無從採憑。
四、綜上所述，原審依檢察官之聲請，適用毒品危害防制條例第
    20條第2 項後段之規定，裁定抗告人令入戒治處所施以強制
    戒治，其期間為6 個月以上，至無繼續強制戒治之必要為止
    ，但最長不得逾1 年，經核並無不合。從而，抗告人仍執前
    開陳詞指摘原裁定為不當，難認有理由，應予駁回。
五、據上論斷，應依刑事訴訟法第412條，裁定如主文。　
中　　華　　民　　國　　111 　年　　1 　　月　　27　　日
                  刑事第三庭    審判長法  官  陳連發
                                      法  官  洪榮家   
                                      法  官  何秀燕
以上正本證明與原本無異。
不得再抗告。
　　　　　　　　　　　　　　　　　　　書記官  翁心欣
中　　華　　民　　國　　111 　年　　1 　　月　　27　　日